最高法院刑事判決　　　　　　　　　　　　　　　九十一年度台上字第一二七五號
　　上　訴　人　臺灣高等法院檢察署檢察官
　　被　　　告　甲○○
　　選任辯護人　顏文正
右上訴人因被告違反懲治盜匪條例案件，不服臺灣高等法院中華民國九十年十一月七
日第二審更審判決（九十年度重上更(三)字第四八號，起訴案號：臺灣臺北地方法院檢
察署八十二年度偵字第一四二一一號、第一四五一七號、第一四五八八號），提起上
訴，本院判決如左：
    主  文
原判決撤銷，發回臺灣高等法院。
    理  由
本件原判決以公訴意旨略稱：被告甲○○於其附表一（即起訴書犯罪事實欄一｜(六)、
(七)、(九)）所示之時、地，帶武士刀、開山刀等物，連續三次以強暴、脅迫強盜被害
人林明珠等之財物，涉嫌牽連犯懲治盜匪條例第五條第一項第一款及修正前槍砲彈藥
刀械管制條例第十三條第一款、第三款之罪嫌等情。而經審理結果，認被告被訴之上
開犯行均屬不能證明，因將第一審法院依想像競合犯及牽連犯，從一重論處被告共同
連續意圖為自己不法之所有，以強暴脅迫致使不能抗拒而取他人之物罪刑之判決撤銷
，改判諭知被告無罪（被告另犯變造國民身分證部分，上訴審判決後，前經本院駁回
確定，又加重竊盜部分，經更(二)審將第一審判決關於被告竊盜部分撤銷，改判論處被
告共同帶兇器毀壞安全設備竊盜罪刑後，檢察官不服提起第三審上訴，前經本院從
程序上駁回檢察官之上訴確定）。
惟查：（一）認定事實所憑之證據，須確實存在，倘判決書內所記載之證據，與卷內
筆錄或證物之內容不相適合，則其判決之根據，實際上並不存在，自屬採證違法。卷
查被害人邱清見在原審供稱：「（問：警局時是否看到扣案工具？『提示扣案工具清
單』）只有看到金飾，沒有看到扣案工具」（見原審卷第一八五頁背面），似意指伊
在警局僅指認扣案之金飾，並未見到警方扣得之刀械、電鑽、大型鋼等作案工具，
非謂該等工具未出現於伊遭強盜之現場，原判決援引上開筆錄記載，以邱清見供稱未
見過扣案工具云云，說明扣案之該等工具非可執為不利於被告之認定，要與上引筆錄
之內容，不相適合。再者上開電鑽、大型鋼等工具，業經警方查獲扣案，現仍在臺
灣臺北地方法院檢察署贓物庫保管中，有臨檢紀錄及臺灣臺北地方法院檢察署贓證物
品清單在卷可按（見一四五一七號偵查卷第七頁背面、第十六頁背面、第七十頁至第
七五頁）。原審就該批工具曾否供犯盜匪罪之用，進行調查、辨認程序時，自應提示
扣案實物供被害人指認，俾免枉縱，則原審於調查期日竟僅提示扣案工具清單供被害
人邱清見辨認（見原審卷第一八五頁），其踐行之調查程序，非無可議。又經判處盜
匪罪刑確定之黃天寶就其究係夥同何人共同強盜如原判決附表一所示被害人林明珠等
之財物，在警訊中係供稱：「民國七十九年十月二十三日約三時，由我和陳義郎、綽
號小陳（陳晴雲）、綽號阿賓（甲○○）等四人前往桃園縣八德鄉○○路宏福巷一弄
十五號三樓坤昌食品公司，共搶得現金新臺幣（下同）二百四十萬元左右」、「七十
九年十一月一日四至五時間，由我和陳義郎、綽號小陳（陳晴雲）及綽號阿賓（甲○
○）等四人前往桃園市○○路十八號，將一對老夫妻及一位中年婦女和一位十餘歲的
小女孩捆綁，然後就命那老夫婦及中年婦女打開保險櫃，共拿到現金一百五十萬餘元
」、「（問：八十一年十二月二十三日你是否有到台北市○○街一八○號五樓之四犯
下強盜案件？）有的，在案發前的當天約下午三到四點，綽號阿彬（賓）就是甲○○
直接打電話到家裡給我，約我在凌晨二時左右在龍山寺門口碰面，我就按照阿彬（賓
）所說的時間到達，我到龍山寺門口時，尚沒有人到達，不多久，阿彬（賓）就開著
一部褔特汽車，他載綽號小陳的陳晴雲到現場，過了不久，綽號妥當的陳清課，開了
一部喜美轎車，車上已經坐著綽號奧榮的蕭振榮及綽號阿忠之林宗宏，全部人到齊後
，阿彬（賓）就分配工作，他叫我到達後負責照水（意思把風），其餘的人要全上樓
再另行分工」（見偵一四二一一號卷第七頁背面、第八頁、第二九頁背面），嗣於檢
察官偵查時亦為相同之供述（見同上卷第二三頁、第二四頁、第三七頁、第四十頁背
面），從未指證許添喜曾共犯原判決附表一所示之盜匪犯行，原判決以許添喜因同一
事實被訴之盜匪犯行，業經原審法院以八十三年度上訴字第五三二四號刑事判決諭知
無罪確定之事實，說明黃天寶於警訊中之供述非可執為不利於被告之認定，顯與上引
黃天寶筆錄之記載不相符合，其採證於法有違。（二）共同被告所為不利於己之供述
，固不得作為認定其他共同被告犯罪之唯一證據，依刑事訴訟法第一百五十六條第二
項之規定，仍應調查其他必要之補強證據，以察其是否與事實相符；然此所謂之補強
證據，並非以證明犯罪構成要件之全部事實為必要，倘其得以佐證共同被告自白之犯
罪非屬虛構，能予保障自白事實之真實性，即已充分。又得據以佐證者，雖非直接可
得推斷其他共同被告之實施犯罪，但以此項證據與共同被告之自白為綜合判斷，已足
以認定其他共同被告之犯罪事實者，仍不得謂非此所稱之補強證據。被告被訴如原判
決附表一編號三（即起訴書犯罪事實欄一｜(九)）之犯行，除經共同被告黃天寶於警訊
及檢察官偵查中，迭次指認被告並供認係夥同被告所為外（偵第一四二一一號卷第二
十九頁至第三三頁、第三七頁、第七五頁至第七八頁、第八三頁、第一○六頁、第一
○七頁），於警方提示在被告住處查獲之作案工具（即刀械、電鑽、大型鋼等乙批
），質問是否係供渠等強盜高漢文夫妻財物所用，黃天寶並未否認，復供稱：「我看
見他帶有專用黑色小武士刀及大型的鋼掛，它長約四五公分、寬約二十公分，那
是專用掛在頂樓的圍橋下端，有圓圈綁著長繩子，可以綁著人沿鐵窗下來，吊著人不
會摔跌下來」（見同上卷第三十頁背面、第三一頁），且與被害人邱清見、高漢文所
供被害情節大致相符（同上卷第七九頁至第八一頁、第一一九頁、第一二○頁），復
有作案工具乙批扣案可為憑證。則扣案之作案工具，曾否出現於強盜高漢文夫妻過程
中？高漢文夫妻能否辨認？綜合上開事證，可否謂黃天寶所為不利於被告之供述，不
足以證明與事實相符？又邱見清於警方提示在被告、林宗宏、黃天寶等人處起獲之金
飾供其辨認時，曾指認其中有金項鍊一條、金手鍊一條及紅寶石、藍寶石、玉石戒指
各一只係伊遭強盜之物，對其何以能為此指認，則證稱：「因為那些都是我手工打造
，尤其是藍寶石那粒」（見同上卷第一一九頁），嗣邱見清於原審調查時仍堅稱：「
（問：紅寶石、藍寶石、玉石戒指參只、金項鍊陸條、金手鍊壹條是否為妳店裡所有
『提示』，是，其他扣案金飾不是我的」（見原審卷第一八四頁背面、第一八五頁）
。雖其在上訴審調查時，就扣案金飾是否係其遭強盜之物，改稱扣案金飾大部分係委
託製造無法看出暗記，但又供稱：「在警局老師父當時說有看到諳記，手工是自己做
的有暗記，師父現在已經過世」（見上訴卷第四四八頁背面），嗣在原審仍供稱：「
（問：老師父當時有去警局？）有，扣案物就是他指認的」（見原審卷第一八五頁背
面），則扣案金飾中是否標有暗記？若有，該暗記與同一師傅製造之金飾中預留之暗
記是否相同？即非不可囑咐被害人提出該師傅製造之其他金飾連同扣案證物一併送請
專業機關鑑定以資釋疑。本院前次發回更審意旨，即執此指出原判決未盡調查能事。
原判決就以上各點，或未針對主要爭點加以調查（即僅提示扣案工具清單，詢問邱見
清在警局曾否見過該等工具，而未提示扣案工具命被害人指認該等工具曾否出現於案
發現場），或仍未詳加調查剖析釐清（即金飾是否有暗記部分），致原調查未盡之違
法，依舊存在。檢察官上訴意旨，指摘原判決諭知被告無罪為不當，非無理由，應認
原判決仍有撤銷發回之原因。再被告被訴違反槍砲彈藥刀械管制條例經原判決諭知無
罪部分，雖屬刑事訴訟法第三百七十六條第一款之案件，且未經檢察官提起第三審上
訴，但公訴意旨既認與盜匪部分具牽連犯之裁判上一罪關係，基於審判不可分之原則
，應一併發回。又被告行為後懲治盜匪條例已於九十一年一月三十日公布廢止，案經
發回，應注意比較適用，附此敘明。
據上論結，應依刑事訴訟法第三百九十七條、第四百零一條，判決如主文。
中      華      民      國    九十一    年      三      月      八      日
                              最高法院刑事第一庭
                                  審判長法官  施  文  仁
                                        法官  林  永  茂
                                        法官  蕭  仰  歸
                                        法官  花  滿  堂
                                        法官  陳  世  淙
      右正本證明與原本無異
                                              書  記  官
中      華      民      國    九十一    年      三      月     十三     日
